臺灣花蓮地方法院刑事判決　　　　　　　　　　　　　九十二年度易字第一六二號
　　公　訴　人　臺灣花蓮地方法院檢察署檢察官
　　被　　　告　丙○○
右列被告因竊盜案件，經檢察官聲請簡易判決處刑（九十一年度偵字第六０八號），
本院認為有刑事訴訟法第四百五十一條之一第四項但書所定的之情形，應適用通常程
序審判，並判決如左︰
    主  文
丙○○無罪。
    理  由
一、聲請簡易判決處刑書的大意為：被告丙○○意圖為自己不法之所有，於民國九十
    一年一月九日十六時許，前往花蓮縣鳳林鎮長橋里中心埔農會用地上，徒手竊取
    甲○○所有（應係光復糖廠所有）灌溉用之深水馬達一台，得手後放置於同鎮○○路三十六號後方空屋內，因而認為被告涉犯有刑法第三百二十條第一項的普通
    竊盜罪嫌。
二、按犯罪事實應依證據認定之，無證據不得認定犯罪事實；又不能證明被告犯罪者
    ，應諭知被告無罪之判決，刑事訴訟法第一百五十四條第二項、第三百零一條第
    一項分別定有明文。次按事實之認定，應憑證據，如未能發現相當證據，或證據
    不足以證明，自不能以推測或擬制之方法，以為裁判基礎；且認定事實所憑之證
    據，其為訴訟上之證明，須達於通常一般人均不致有懷疑，而得確信其為事實之
    程度者，始得據為有罪之認定，倘其證明尚未達到此一程度而有合理之懷疑存在
    時，尚難為有罪之認定基礎；又認定不利於被告之事實，須依積極證據，苟積極
    證據不足為不利於被告事實之認定時，即應為有利於被告之認定，更不必有何有
    利之證據（參見最高法院四十年臺上字第八六號及三十年上字第八一六號及七十
    六年臺上字第四九八六號判例）。
三、本件公訴人認為被告涉犯上述罪嫌，係以被害人甲○○於警詢中之指述、證人即
    查獲警員丁○○於偵查中之證述、贓證物品認領保管收據、現場平面圖及照片十
    二張等，作為認定的依據。訊據被告則堅決否認有何竊盜的犯行，辯稱：該空屋
    內的深水馬達不是他放的，他根本沒偷等語。
四、經本院調查的結果：
  (一)證人甲○○於警詢中之證述，僅能證明光復糖廠所有放置於花蓮縣鳳林鎮長橋里
    中心埔農會用地上的深水馬達一部，於九十一年一月九日十六時許發現遭竊，經
    其報警後，警方於一月十一日上午九時三十分左右，在中長路三十六號後方空屋
    內發現的事實，就其證述內容，並無從得知係何人竊取該台深水馬達。
  (二)證人即查獲警員丁○○於偵查中雖證稱：他是在被告放置廢鐵處查獲本件贓物，
    被告先辯稱是在糖廠的地裡撿到的，後來又辯稱是朋友給他的等語，然而被告堅
    決否認在警詢中有過這樣的供述，且觀之丁○○所製作之被告的警詢筆錄，除被
    告一再否認有竊盜之情外，並無上述內容之記載，衡之被告如確曾於警詢中自承
    是在糖廠拾獲該台深水馬達或是朋友給他的等語，何以製作警詢筆錄時不將此足
    以認定被告有犯罪嫌疑之供述載明於筆錄中？況證人丁○○於本院時係證稱：被
    告在警詢時即堅決否認竊盜，也未曾承認在糖廠拾獲該台深水馬達，只說可能是
    他朋友放的等語，顯見丁○○上述在偵查中之證述，並非事實，無足採信。又證
    人丁○○於本院雖證稱：因被告是派出所列管的慣竊，而放置遭竊深水馬達的空
    屋距被告住所不到二十公尺，且該處是一條死巷，除了被告住處及中長路四十號
    外，其他很少有人進出，從地緣關係判斷，才會認為本件竊案是被告所為等語。
    然丁○○復證稱：放置遭竊深水馬達的空屋並沒有門及屋頂，沒有任何的地上物
    可以阻隔防止別人進入該空屋，他們也沒有在該空屋內查到被告丙○○的其他用
    品，且該空屋與被告住處間，尚有中長路四十號建物相隔，另外在距該空屋不到
    二公尺處還有一棟中長路三十六號建物，該建物有人居住等語，核與卷內所附的
    刑案現場勘查平面圖及空屋照片四張相符，顯見該空屋附近並非只有被告居住，
    且任何人皆可以自由進出使用該空屋，空屋內並沒有任何被告的相關物品足以顯
    示該空屋為被告所使用，是空屋內的物品亦可能為任何第三人所放置，自不待言
    ，證人丁○○之證述，僅能證明警方在無人管理，任何人皆可進出使用的空屋中
    查獲遭竊的深水馬達後，即推測係被告所為，並不能證明確係被告為本件之竊盜
    犯行。
  (三)至於檢察官所提出之贓證物品認領保管收據、現場平面圖及照片十二張等，均僅
    能證明在花蓮縣鳳林鎮長橋里中心埔農會用地上遭竊的深水馬達，係在上述任何
    人皆可自由進出的空屋中查獲，並經領回的事實，並無從作為被告為本件竊盜犯
    行的佐證。
五、基於以上的說明，本院實在無法僅以被告為竊盜慣竊，並在其住家附近任何人皆
    可自由進出的空屋內查獲失竊贓物，就認定被告有公訴人所指的竊盜犯行，此外
    ，也沒有查到其他積極的證據能夠證明被告犯罪，依照前面所列舉法條以及判例
    意旨的說明，被告的犯罪行為不能證明，自然應該對被告為無罪判決的諭知。
據上論斷，應依刑事訴訟法第四百五十二條、第三百零一條第一項，判決如主文。
本案經檢察官乙○○到庭執行職務。
中      華      民      國    九十三    年      三      月     十八     日
                              臺灣花蓮地方法院刑事第三庭
                                  審判長法官  鄭  培  麗
                                        法官  饒  金  鳳
                                        法官  陳  雅  敏
右正本證明與原本無異。
如對本判決不服，應於送達後十日內，向本院提出上訴狀。（應抄附繕本）告訴人或
被害人如對於本判決不服者，應具備理由請求檢察官上訴，其上訴期間之計算係以檢
察官收受判決正本之日期為準。
                                  法院書記官
中      華      民      國    九十三    年      三      月     十九     日
